【裁判字號】    89,上易,301
【裁判日期】    890405
【裁判案由】    詐欺
【裁判全文】
臺灣高等法院臺南分院刑事判決          八十九年度上易字第三一號  Ａ
      上  訴  人
      即  被  告  庚  ○  ○
右上訴人因詐欺等案件，不服臺灣雲林地方法院八十七年度訴字第三八三號中華民國
八十八年十二月二十九日第一審判決（起訴案號：臺灣雲林地方法院檢察署八十七年
度偵字第一八００、二一五九、四二三二號；及移送併辦案號：同署八十七年度偵字
第二七六三號、八十七年度偵字第五七一三號、台灣板橋地方法院檢察署八十八年度
偵字第一二八二七號，提起上訴，本院判決如左：
      主      文
上訴駁回。
      事      實
一、庚○○與癸○○二人係夫妻，癸○○前任職雲林縣稅捐稽徵處臨編書記，每月薪
    資約新台幣（下同）三萬元，二人明知其平時收入有限，並無資力足以支付其召
    募之如附表一至六所示之互助會每月高達七萬元之會款，竟共同基於意圖為自己
    不法所有之犯意聯絡，並基於概括犯意，以會養會之方式，自民國（下同）八十
    三年九月起，陸續在雲林縣北港鎮○○里○○街九號其住處，先後共同召募如附
    表一至六所示之互助會，並以庚○○之名義擔任會首，邀集戊○、子○○、吳秀
    蓮、己○○、蔡麗雪、甲○○、蔡淑鐶、辛○○、蔡光裕、乙○○、洪麗珠、曾
    桃、林李寶珠、吳金葉、壬○○等人參加為會員，每會會期、每會金額、會員人
    數、被冒標者姓名、冒標日期、冒標會息、應付會款、尚欠會款、犯罪方法、標
    息及詐得金額均如附表一至六附示。迨至八十七年四月間，被告終致週轉不靈而
    倒會停標，且附表一所示互助會，又已於八十七年四月五日到期，會員相互探詢
    發見仍有戊○、子○○、吳秀蓮、己○○等多人自稱係尾會，追問之下，始知受
    騙，計詐得七百八十五萬六千九百八十元。
二、案經戊○、乙○○、丁○○、辛○○、吳秀蓮、吳金葉、洪麗珠、曾桃、蔡淑鐶
    、己○○、林李寶珠、子○○訴請臺灣雲林地方法院檢察署檢察官偵查起訴。
      理      由
一、訊據上訴人即被告庚○○、癸○○固坦承於右揭時地，以被告庚○○名義召募附
    表一至六所示互助會，及被告庚○○冒用附表各該被冒標者名義，於不詳日期以
    不詳標息冒標，嗣分別向附表一至六所示各會員收取會款等情不諱，惟均否認有
    詐欺犯行，被告庚○○辯稱：伊是買土地、及被倒會，才冒用其他會員之名義標
    會，伊只是口頭跟會員講標息多少，然後跟會員收會款，標會時都是用電話聯絡
    ，說要寫多少，因伊缺錢用，伊再加價標來用，加價時或之後未向癸○○說明此
    事，收到會款後由伊處理，有的還會款，沒有交給癸○○。癸○○只在伊生病時
    代伊收取會款云云；另被告癸○○則辯稱：本件互助會，係由庚○○當會首，伊
    僅偶而幫庚○○代收會款，並無互相輪流或經常性主持開互助會及收取會款事宜
    ，僅於庚○○無暇處理會務時，伊基於夫妻之情誼伸以援手，縱曾代收會款，亦
    屬人情之常，尚難僅以伊等係夫妻，遽認有犯意聯絡及行為之分擔。會錢用以買
    房子，有部分遭會員倒會，伊買房子三間，虧了一千餘萬元云云。經查：（一）
    右揭事實，已據告訴人戊○、乙○○、丁○○、辛○○、吳秀蓮、吳金葉、洪麗
    珠、曾桃、蔡淑鐶、己○○、林李寶珠等人指訴綦詳，互核一致，並有附表一至
    六所示互助會單六紙可佐。而被告蔡王春因需款週轉，未得附表一至六所示被冒
    標者之同意，即擅以彼等名義冒標取得會款，致有如附表所示尚欠會款未付，其
    中例如附表一所示互助會，已於八十七年四月五日屆滿，尚有戊○、子○○、吳
    秀蓮、己○○等人，均以為自己是尾會而未取得會款等情，亦分別經戊○、乙○○、辛○○、吳秀蓮、吳金葉、洪麗珠、曾桃、蔡淑鐶、己○○、林李寶珠、甲○○等人指訴在案，復為被告庚○○所不爭執。堪認被告庚○○上揭自白自與積
    極事證相符，應可採信。（二）再者，戊○、乙○○、辛○○、吳秀蓮、吳金葉
    、洪麗珠、曾桃、己○○、李林寶珠、甲○○等人，所以分別參加附表一至六互
    助會，大致均與被告二人為鄰居關係、或因知道被告癸○○任職稅捐單位，平日
    生活單純，始因被告癸○○或被告彼等二人邀集加入互助會，亦經戊○、乙○○
    、辛○○、吳秀蓮、吳金葉、洪麗珠、曾桃、己○○、林李寶珠、甲○○等人指
    訴明確，顯然被告癸○○確有邀集互助會無訛。而被告庚○○不識字，附表一至
    六之互助會單，均出自被告癸○○書寫、並記錄，已經被告庚○○供明，且原審
    訊之互助會有關過程及細節時，被告庚○○均稱被告癸○○才知情等語，參以被
    告癸○○坦供自八十四年起即接手互助會會務乙節（見本院八十九年三月二十一
    日審判筆錄），足見被告癸○○應是召募互助會主導之人，尚非僅係基於幫忙被
    告庚○○之舉。（三）再酌以被告二人坦供被告癸○○前任職雲林縣稅捐稽徵處
    臨編書記，每月薪資約三萬元，平時收入有限，顯無多餘資力足以支付會款，卻
    冒標收取會款用以購置房子三間而虧了一千餘萬元等情，足見被告二人確實以會
    養會，利用附表一至六所示互助會會員，平時標會有以電話或口頭告知被告願出
    標息，再由被告彼等決定何人標息最高，而決定得標者之信賴關係，於互助會員
    未到場標會之際，擅於附表冒標日期、冒用被冒標者等人佯稱得標，再據以收取
    會款予以私用，益徵被告二人有欺罔故意及意圖為自己不法所有之犯意聯絡至明
    。綜上所述，相互參證，可知被告二人上開所辯，均顯係事後圖卸刑責之詞，委
    無足採。其等事證明確，犯行均堪以認定。
二、按一般利用以債養債之方式，向他人借款週轉，而其本身並無資力，終至所欠款
    項無法清償，如過去之地下投資公司以高利為吸金之手段，終至無法支付利息及
    本金，仍構成詐欺罪；本身並無資力支付，而以會養會之方式，終至無法清償會
    款等情，亦然。核被告庚○○、癸○○所為，均係犯刑法第三百三十九條第一項
    之詐欺取財罪。被告二人彼此間，有犯意聯絡及行為之分擔，均為共同正犯。彼
    等對於附表一至六所示互助會，先後多次冒標會款之詐欺行為，時間緊接，反覆
    實施，所犯構成要件相同，顯係基於概括犯意為之，均為連續犯，各應依刑法第
    五十六條之規定論以一罪，並加重其刑。檢察官移送併辦（臺灣雲林地方法院檢
    察署八十七年度偵字第二七六三號、八十七年度偵字第五七一三號）部分，即附
    表二編號四及附表五編號二所示事實，與起訴部分，有連續犯之裁判上一罪關係
    ，為起訴效力所及，本院自應併予審究。又被告二人於附表一至六所示冒標行為
    ，分別使附表所示各活會會員受騙，係一行為觸犯數罪名，為想像競合犯，應依
    刑法第五十五條之規定，從一重處斷。此部分公訴人起訴漏未論及，惟與前揭本
    院認定有罪部分，有想像競合犯之裁判上一罪關係，本院自亦應併予審究。
三、公訴意旨另略以：被告庚○○、癸○○於八十三年九月五日起，先後共同發起如
    附表一至六所示互助會，共同意圖為自己不法之所有，基於概括之犯意，於如附
    表一所示互助會，先後多次於開標時，冒用會員戊○等人之名義，偽造該等會員
    簽名及標息標單私文書，持以參加投標而行使之，分別以標息最高而得標，足以
    生損害於戊○等人及其他活會會員，因認被告二人另犯刑法第二百十六條之行使
    第二百十條偽造私文書罪嫌云云。惟查，按犯罪事實應依證據認定之，無證據不
    得推定其犯罪事實，刑事訴訟法第一百五十四條定有明文；又按認定犯罪事實須
    依證據，是否可信更須參酌各方面之情形，尤不能以推測猜想之詞，以為科刑之
    基礎；又按認定犯罪事實所憑之證據，雖不以直接證據為限，然必須該項證據對
    於待證事實確能供證明之資料，始堪採取，最高法院二十年上字第九五八號、二
    十二年上字第三六三二號分別著有判例可循。本件訊據被告庚○○、癸○○二人
    ，均堅決否認有偽填標單私文書情事，亦無標單私文書扣案可參，且無其他積極
    事證，足認被告彼等二人冒標時，確有偽填標單私文書之情，自難僅憑被告二人
    有冒標行為，即推斷彼等有偽填標單私文書情事，此部分犯罪自屬不能證明。惟
    公訴人起訴認此部分與本院前開認定有罪部分，有牽連犯之裁判上一罪關係，爰
    不另為無罪之諭知。
四、又台灣板橋地方法院檢察署〔八十八年度偵字第一二八二七號〕移送併辦意旨略
    以：被告楊顯銘於八十七年初，佯稱其欲於台北縣板橋市○○路○段二八九號開
    設當鋪，央請告訴人丙○○為其安裝鐵門、鐵窗及內部裝璜，告訴人不疑有詐，
    依約施工，並於八十七年五月底完工。詎楊顯銘僅支付部分款項，餘款由楊顯銘
    交付智多星科技企業有限公司、負責人癸○○為發票人之如附表七所示二紙支票
    ，票載發票日、票號及面額，均如附表七所示。嗣該支票拒絕往來，不獲兌現，
    因認被告癸○○與楊顯銘共犯詐欺罪嫌，且與前開已起訴，並經本院認定有罪部
    分，有連續犯之裁判上一罪關係，乃移送併辦云云。惟查，本件附表七所示之事
    實，經訊據被告癸○○結果，堅決否認有上揭犯行，辯稱該支票帳戶，是其兒子
    蔡榮寬以其名義聲請使用，支票為蔡榮寬所使用，伊不知情等語，核與證人蔡榮
    寬於八十八年八月十八日於本院證述略以：該支票是向楊顯銘借錢，以支票、車
    子、及物品質借，是其向楊顯銘調現的，伊父親知道，但不清礎細節，公司業務
    都是伊在處理等語，尚屬相符。參以告訴人丙○○取得之附表七所示支票二紙，
    係楊顯銘交付供作支付鐵門等裝璜款項用，並非發票人智多星科技企業有限公司
    負責人癸○○交付，且告訴人亦未與癸○○接洽，難認被告癸○○有欺罔之故意
    。再者，該支票係於八十七年十月二日拒絕往來，已經本院查明，有陽信商業銀
    行八十八年九月一日八八陽信銀字第一四０八號函可稽，亦不能證明交付該支票
    時，即屬拒絕往來情事。此外，楊顯銘亦有支付部分款項，已經告訴人丙○○到
    庭指訴在案，就交付之附表七所示支票二紙，未獲支付，衡情應僅民事問題，尚
    難認被告癸○○有詐欺情事。此外，復查無其他積極證據足認被告癸○○確實涉
    有此部分犯行，自難僅憑被害人丙○○之指訴，即率爾認定其罪行，此部分自屬
    不能證明犯罪。惟移送併辦意旨就此部分，認與前開經本院認定有罪之部分，有
    連續犯之裁判上一罪關係，爰不另為無罪之諭知。
五、原審認被告之罪證明確，因予適用刑法第二十八條、第五十五條前段、第五十六
    條、第三百三十九條第一項，罰金罰鍰提高標準條例第一條前段等規定，並審酌
    被告二人之素行，因一時貪念，以會養會，冒標會款供己應急之用，詐人錢財高
    達七百八十五萬六千九百八十元，並利用附表一所示互助會屆滿前夕聲請退休，
    而避居台北地區，使參加互助會之人血本無歸，迄未與告訴人等謀求協商還款解
    決，所造成之損害程度非輕及犯後態度等一切情狀，量處被告二人各有期徒刑二
    年。本院經核原判決關於有罪部分認事用法及量刑，及關於本理由三、四項部分
    認不能證明犯罪，惟與前開經本院認定有罪之部分，有裁判上一罪關係，各不另
    為無罪之諭知，俱無不合。被告二人上訴意旨空言否認犯罪而指摘原判決有不當
    之處，為無理由，應予駁回。
據上論斷：應依刑事訴訟法第三百六十八條，判決如主文。
本案經檢察官蘇南桓到庭執行職務。
中    華    民    國      八十九      年      四      月        五      日
                                  臺灣高等法院臺南分院刑事第一庭
                                      審判長法官  鄭    文    肅
                                            法官  楊    明    章
                                            法官  王    浦    傑
右正本證明與原本無異。
被告不得上訴。
檢察官就偽造文書部分如不服本判決，應於判決送達後十日內向本院提出上訴狀，其
未敘述理由者並應於提出上訴狀後十日內向本院補提理由書（應附繕本)。
                                      法院書記官  張    清    良
中    華    民  國      八十九      年      四      月        六      日
附錄：本判決論罪科刑法條
刑法第三百三十九條第一項：意圖為自己或第三人不法之所有，以詐術使人將本人或
                          第三人之物交付者，處五年以下有期徒刑、拘役或科或
                          併科一千元以下罰金。
附表一：
 ┌──┬─────┬──┬──┬───┬──┬──┬────┬────┐
 │編號│會      期│每會│會員│被冒標│冒標│冒標│應付會款│扣除標息│
 │    │          │金額│人數│者姓名│日期│會息│尚欠會款│詐得金額│
 │    │          │    │    │      │    │    │        │        │
 ├──┼─────┼──┼──┼───┼──┼──┼────┼────┤
 │一  │83.09.05至│一萬│四十│戊  ○│不詳│不詳│860000元│223524元│
 │    │87.04.05  │元  │四人│二會  │    │    │730000元│636476元│
 ├──┼─────┼──┼──┼───┼──┼──┼────┼────┤
 │二  │83.09.05至│一萬│四十│子○○│不詳│不詳│430000元│111762元│
 │    │87.04.05  │元  │四人│      │    │    │430000元│318238元│
 ├──┼─────┼──┼──┼───┼──┼──┼────┼────┤
 │三  │83.09.05至│一萬│四十│吳秀蓮│不詳│不詳│430000元│111762元│
 │    │87.04.05  │元  │四人│      │    │    │140000元│318238元│
 ├──┼─────┼──┼──┼───┼──┼──┼────┼────┤
 │四  │83.09.05至│一萬│四十│己○○│不詳│不詳│430000元│111762元│
 │    │87.04.05  │元  │四人│      │    │    │330000元│318238元│
 └──┴─────┴──┴──┴───┴──┴──┴────┴────┘
  〔一〕會首：被告二人
  〔二〕標會地點：同被告上開住所
  〔三〕犯罪方法：〔採內標，每月開標一次〕
        被告二人於附表一編號一至四所示互助會，明知其以會養會，週轉不靈，當
        時已無支付能力，竟利用互助會會員平時標會，均以電話或口頭告知會首即
        被告表示願出標息，由被告決定何人標息最高而決定由何人得標，被告竟利
        用此等信賴關係，於互助會員均未到場標會之際，未得活會會員戊○、子○○、吳秀蓮、己○○等人同意，擅於不詳日期，以不詳標息〔未填載標單私
        文書〕，冒用彼等名義，以不詳標息得標，使不知情之戊○等人陷於錯誤，
        繼續繳交互助會款，迨至八十七年四月間，被告倒會停標，追問之下，始知
        受騙。
  〔四〕標息：八十七年四月五日尾會即停標，標息四十二次〔首會無標息〕，每次
              平均為二六六一元，四十二次，計一一一七六二元。
              計算式：2661元x42次=111762元。
              〔每月標息係依告訴人及被告查報資料計算，惟因有部分標息，會員
              及會首均無留存資料可供查考，乃取其每月平均數計算〕
  〔五〕詐得會款：
        編號一：〔應付會款860000元－標息223524元＝詐得金額636476 元〕
        編號二：〔應付會款430000元－標息111762元＝詐得金額318238 元〕
        編號三：〔應付會款430000元－標息111762元＝詐得金額318238 元〕
        編號四：〔應付會款430000元－標息111762元＝詐得金額318238 元〕
附表二：
 ┌──┬─────┬──┬──┬───┬──┬──┬────┬────┐
 │編號│會      期│每會│會員│被冒標│冒標│冒標│應付會款│扣除標息│
 │    │          │金額│人數│者姓名│日期│會息│尚欠會款│詐得金額│
 │    │          │    │    │      │    │    │        │        │
 ├──┼─────┼──┼──┼───┼──┼──┼────┼────┤
 │一  │84.02.01至│一萬│四十│子○○│不詳│不詳│390000元│113164元│
 │    │87.05.01  │元  │人  │      │    │    │390000元│276836元│
 ├──┼─────┼──┼──┼───┼──┼──┼────┼────┤
 │二  │84.02.01至│一萬│四十│蔡麗雪│不詳│不詳│390000元│113164元│
 │    │87.05.01  │元  │人  │      │    │    │390000元│276836元│
 └──┴─────┴──┴──┴───┴──┴──┴────┴────┘
 ┌──┬─────┬──┬──┬───┬──┬──┬────┬────┐
 │三  │84.02.01至│一萬│四十│己○○│不詳│不詳│390000元│113164元│
 │    │87.05.01  │元  │人  │      │    │    │390000元│276836元│
 ├──┼─────┼──┼──┼───┼──┼──┼────┼────┤
 │四  │84.02.01至│一萬│四十│甲○○│不詳│不詳│390000元│113164元│
 │    │87.05.01  │元  │人  │      │    │    │390000元│276836元│
 └──┴─────┴──┴──┴───┴──┴──┴────┴────┘
  〔一〕會首：被告二人
  〔二〕標會地點：同被告上開住所
  〔三〕犯罪方法：〔採內標，每月開標一次〕
        被告二人於附表一編號一至四所示互助會，明知其以會養會，週轉不靈，當
        時已無支付能力，竟利用互助會會員平時標會，均以電話或口頭告知會首即
        被告表示願出標息，由被告決定何人標息最高而決定由何人得標，被告竟利
        用此等信賴關係，於互助會員均未到場標會之際，未得活會會員子○○、蔡
        麗雪、己○○、甲○○等人同意，擅於不詳日期，以不詳標息〔未填載標單
        私文書〕，冒用彼等名義，以不詳標息得標，使不知情之子○○等人陷於錯
        誤，繼續繳交互助會款，迨至八十七年四月間，被告倒會停標，追問之下，
        始知受騙。
  〔四〕標息：八十七年四月一日以後即停標，標息三十八次〔首會無標息〕，每次
          平均為二九七八元，三十八次，計一一三一六四元。
              計算式：2978元x38次=113164元。
              〔每月標息係依告訴人及被告查報資料計算，惟因有部分標息，會員
              及會首均無留存資料可供查考，乃取其每月平均數計算〕
  〔五〕詐得會款：
        編號一：〔應付會款390000元－標息113164元＝詐得金額276836 元〕
        編號二：〔應付會款390000元－標息113164元＝詐得金額276836 元〕
        編號三：〔應付會款390000元－標息113164元＝詐得金額276836 元〕
        編號四：〔應付會款390000元－標息113164元＝詐得金額276836 元〕
附表三：
 ┌──┬─────┬──┬──┬───┬──┬──┬────┬────┐
 │編號│會      期│每會│會員│被冒標│冒標│冒標│應付會款│扣除標息│
 │    │          │金額│人數│者姓名│日期│會息│尚欠會款│詐得金額│
 │    │          │    │    │      │    │    │        │        │
 ├──┼─────┼──┼──┼───┼──┼──┼────┼────┤
 │一  │84.05.15至│一萬│三十│戊  ○│不詳│不詳│700000元│180472元│
 │    │87.07.15  │元  │九人│二會  │    │    │700000元│519528元│
 └──┴─────┴──┴──┴───┴──┴──┴────┴────┘
 ┌──┬─────┬──┬──┬───┬──┬──┬────┬────┐
 │二  │84.05.15至│一萬│三十│子○○│不詳│不詳│350000元│90236 元│
 │    │87.07.15  │元  │九人│      │    │    │350000元│259764元│
 ├──┼─────┼──┼──┼───┼──┼──┼────┼────┤
 │三  │84.05.15至│一萬│三十│蔡淑環│不詳│不詳│350000元│90236 元│
 │    │87.07.15  │元  │九人│      │    │    │350000元│259764元│
 ├──┼─────┼──┼──┼───┼──┼──┼────┼────┤
 │四  │84.05.15至│一萬│三十│蔡麗雪│不詳│不詳│350000元│90236 元│
 │    │87.07.15  │元  │九人│      │    │    │350000元│259764元│
 ├──┼─────┼──┼──┼───┼──┼──┼────┼────┤
 │五  │84.05.15至│一萬│三十│己○○│不詳│不詳│350000元│90236 元│
 │    │87.07.15  │元  │九人│      │    │    │350000元│259764元│
 └──┴─────┴──┴──┴───┴──┴──┴────┴────┘
  〔一〕會首：被告二人
  〔二〕標會地點：同被告上開住所
  〔三〕犯罪方法：〔採內標，每月開標一次〕
        被告二人於附表一編號一至五所示互助會，明知其以會養會，週轉不靈，當
        時已無支付能力，竟利用互助會會員平時標會，均以電話或口頭告知會首即
        被告表示願出標息，由被告決定何人標息最高而決定由何人得標，被告竟利
        用此等信賴關係，於互助會員均未到場標會之際，未得活會會員戊○、子○○、蔡淑環、蔡麗雪、己○○等人同意，擅於不詳日期，以不詳標息〔未填
        載標單私文書〕，冒用彼等名義，以不詳標息得標，使不知情之戊○等人陷
        於錯誤，繼續繳交互助會款，迨至八十七年四月間，被告倒會停標，追問之
        下，始知受騙。
  〔四〕標息：八十七年四月一日以後即停標，標息三十四次〔首會無標息〕，每次
              平均為二六五四元，三十四次，計九０二三六元。
              計算式：2654元x34次=90236元。
              〔每月標息係依告訴人及被告查報資料計算，惟因有部分標息，會員
              及會首均無留存資料可供查考，乃取其每月平均數計算〕
  〔五〕詐得會款：
        編號一：〔應付會款700000元－標息180472元＝詐得金額519528 元〕
        編號二：〔應付會款350000元－標息90236 元＝詐得金額259764 元〕
        編號三：〔應付會款350000元－標息90236 元＝詐得金額259764 元〕
        編號四：〔應付會款350000元－標息90236 元＝詐得金額259764 元〕
        編號五：〔應付會款350000元－標息90236 元＝詐得金額259764 元〕
附表四：
 ┌──┬─────┬──┬──┬───┬──┬──┬────┬────┐
 │編號│會      期│每會│會員│被冒標│冒標│冒標│應付會款│扣除標息│
 │    │          │金額│人數│者姓名│日期│會息│尚欠會款│詐得金額│
 │    │          │    │    │      │    │    │        │        │
 ├──┼─────┼──┼──┼───┼──┼──┼────┼────┤
 │一  │84.11.10至│一萬│四十│辛○○│不詳│不詳│320000元│85746 元│
 │    │88.06.10  │元  │四人│      │    │    │320000元│234254元│
 ├──┼─────┼──┼──┼───┼──┼──┼────┼────┤
 │二  │84.11.10至│一萬│四十│蔡光裕│不詳│不詳│320000元│85746 元│
 │    │88.06.10  │元  │四人│      │    │    │320000元│234254元│
 ├──┼─────┼──┼──┼───┼──┼──┼────┼────┤
 │三  │84.11.10至│一萬│四十│乙○○│不詳│不詳│320000元│85746 元│
 │    │88.06.10  │元  │四人│      │    │    │320000元│234254元│
 ├──┼─────┼──┼──┼───┼──┼──┼────┼────┤
 │四  │84.11.10至│一萬│四十│戊  ○│不詳│不詳│640000元│171492元│
 │    │88.06.10  │元  │四人│二會  │    │    │640000元│468508元│
 └──┴─────┴──┴──┴───┴──┴──┴────┴────┘
 ┌──┬─────┬──┬──┬───┬──┬──┬────┬────┐
 │五  │84.11.10至│一萬│四十│洪麗珠│不詳│不詳│320000元│85746 元│
 │    │88.06.10  │元  │四人│      │    │    │320000元│234254元│
 ├──┼─────┼──┼──┼───┼──┼──┼────┼────┤
 │六  │84.11.10至│一萬│四十│己○○│不詳│不詳│320000元│85746 元│
 │    │88.06.10  │元  │四人│      │    │    │320000元│234254元│
 ├──┼─────┼──┼──┼───┼──┼──┼────┼────┤
 │七  │84.11.10至│一萬│四十│曾  桃│不詳│不詳│320000元│85746 元│
 │    │88.06.10  │元  │四人│      │    │    │320000元│234254元│
 ├──┼─────┼──┼──┼───┼──┼──┼────┼────┤
 │八  │84.11.10至│一萬│四十│林李寶│不詳│不詳│320000元│85746 元│
 │    │88.06.10  │元  │四人│珠    │    │    │320000元│234254元│
 └──┴─────┴──┴──┴───┴──┴──┴────┴────┘
  〔一〕會首：被告二人
  〔二〕標會地點：同被告上開住所
  〔三〕犯罪方法：〔採內標，每月開標一次，每年元月十日加標一次〕
        被告二人於附表一編號一至八所示互助會，明知其以會養會，週轉不靈，當
        時已無支付能力，竟利用互助會會員平時標會，均以電話或口頭告知會首即
        被告表示願出標息，由被告決定何人標息最高而決定由何人得標，被告竟利
        用此等信賴關係，於互助會員均未到場標會之際，未得活會會員辛○○、蔡
        光裕、乙○○、戊○、洪麗珠、己○○、曾桃、李林寶珠等人同意，擅於不
        詳日期，以不詳標息〔未填載標單私文書〕，冒用彼等名義，以不詳標息得
        標，使不知情之辛○○等人陷於錯誤，繼續繳交互助會款，迨至八十七年四
        月間，被告倒會停標，追問之下，始知受騙。
  〔四〕標息：八十七年四月一日以後即停標，標息三十一次〔首會無標息〕，每次
              平均為二七六六元，三十一次，計八五七四六元。
              計算式：2766元x31次=85746元。
              〔每月標息係依告訴人及被告查報資料計算，惟因有部分標息，會員
              及會首均無留存資料可供查考，乃取其每月平均數計算〕
  〔五〕詐得會款：
        編號一：〔應付會款320000元－標息85746 元＝詐得金額234254 元〕
        編號二：〔應付會款320000元－標息85746 元＝詐得金額234254 元〕
        編號三：〔應付會款320000元－標息85746 元＝詐得金額234254 元〕
        編號四：〔應付會款640000元－標息171492元＝詐得金額468508 元〕
        編號五：〔應付會款320000元－標息85746 元＝詐得金額234254 元〕
        編號六：〔應付會款320000元－標息85746 元＝詐得金額234254 元〕
        編號七：〔應付會款320000元－標息85746 元＝詐得金額234254 元〕
        編號八：〔應付會款320000元－標息85746 元＝詐得金額234254 元〕
附表五：
 ┌──┬─────┬──┬──┬───┬──┬──┬────┬────┐
 │編號│會      期│每會│會員│被冒標│冒標│冒標│應付會款│扣除標息│
 │    │          │金額│人數│者姓名│日期│會息│尚欠會款│詐得金額│
 │    │          │    │    │      │    │    │        │        │
 ├──┼─────┼──┼──┼───┼──┼──┼────┼────┤
 │一  │85.09.20至│一萬│三十│吳金葉│不詳│不詳│380000元│94176 元│
 │    │88.11.20  │元 │九人│二會  │    │    │380000元│285824元│
 ├──┼─────┼──┼──┼───┼──┼──┼────┼────┤
 │二  │85.09.20至│一萬│三十│壬○○│不詳│不詳│190000元│47088 元│
 │    │88.11.20  │元  │九人│      │    │    │190000元│142912元│
 └──┴─────┴──┴──┴───┴──┴──┴────┴────┘
  〔一〕會首：被告二人
  〔二〕標會地點：同被告上開住所
  〔三〕犯罪方法：〔採內標，每月開標一次〕
        被告二人於附表一編號一至二所示互助會，明知其以會養會，週轉不靈，當
        時已無支付能力，竟利用互助會會員平時標會，均以電話或口頭告知會首即
        被告表示願出標息，由被告決定何人標息最高而決定由何人得標，被告竟利
        用此等信賴關係，於互助會員均未到場標會之際，未得活會會員吳金葉、壬○○等人同意，擅於不詳日期，以不詳標息〔未填載標單私文書〕，冒用彼
        等名義，以不詳標息得標，使不知情之吳金葉等人陷於錯誤，繼續繳交互助
        會款，迨至八十七年四月間，被告倒會停標，追問之下，始知受騙。
  〔四〕標息：八十七年四月一日以後即停標，標息十八次〔首會無標息〕，每次平
              均為二六一六元，十八次，計四七０八八元。
              計算式：2616元x18次=47088元。
              〔每月標息係依告訴人及被告查報資料計算，惟因有部分標息，會員
              及會首均無留存資料可供查考，乃取其每月平均數計算〕
  〔五〕詐得會款：
        編號一：〔應付會款380000元－標息94176 元＝詐得金額285824 元〕
        編號二：〔應付會款190000元－標息47088 元＝詐得金額142912 元〕
附表六：
 ┌──┬─────┬──┬──┬───┬──┬──┬────┬────┐
 │編號│會      期│每會│會員│被冒標│冒標│冒標│應付會款│扣除標息│
 │    │          │金額│人數│者姓名│日期│會息│尚欠會款│詐得金額│
 │    │          │    │    │      │    │    │        │        │
 ├──┼─────┼──┼──┼───┼──┼──┼────┼────┤
 │一  │86.05.25至│二萬│二十│辛○○│不詳│不詳│220000元│42860 元│
 │    │88.06.25  │元  │六人│      │    │    │220000元│177140元│
 ├──┼─────┼──┼──┼───┼──┼──┼────┼────┤
 │二  │86.05.25至│二萬│二十│蔡光裕│不詳│不詳│220000元│42860 元│
 │    │88.06.25  │元  │六人│      │    │    │220000元│177140元│
 ├──┼─────┼──┼──┼───┼──┼──┼────┼────┤
 │三  │86.05.25至│二萬│二十│吳秀蓮│不詳│不詳│220000元│42860 元│
 │    │88.06.25  │元  │六人│      │    │    │220000元│177140元│
 ├──┼─────┼──┼──┼───┼──┼──┼────┼────┤
 │四  │86.05.25至│二萬│二十│洪麗珠│不詳│不詳│220000元│42860 元│
 │    │88.06.25  │元  │六人│      │    │    │220000元│177140元│
 └──┴─────┴──┴──┴───┴──┴──┴────┴────┘
 ┌──┬─────┬──┬──┬───┬──┬──┬────┬────┐
 │五  │86.05.25至│二萬│二十│己○○│不詳│不詳│220000元│42860 元│
 │    │88.06.25  │元  │六人│      │    │    │220000元│177140元│
 ├──┼─────┼──┼──┼───┼──┼──┼────┼────┤
 │六  │86.05.25至│二萬│二十│乙○○│不詳│不詳│220000元│42860 元│
 │    │88.06.25  │元  │六人│      │    │    │220000元│177140元│
 └──┴─────┴──┴──┴───┴──┴──┴────┴────┘
  〔一〕會首：被告二人
  〔二〕標會地點：同被告上開住所
  〔三〕犯罪方法：〔採內標，每月開標一次〕
        被告二人於附表一編號一至六所示互助會，明知其以會養會，週轉不靈，當
        時已無支付能力，竟利用互助會會員平時標會，均以電話或口頭告知會首即
        被告表示願出標息，由被告決定何人標息最高而決定由何人得標，被告竟利
        用此等信賴關係，於互助會員均未到場標會之際，未得活會會員辛○○、蔡
        光裕、吳秀蓮、洪麗珠、己○○、乙○○等人同意，擅於不詳日期，以不詳
        標息〔未填載標單私文書〕，冒用彼等名義，以不詳標息得標，使不知情之
        辛○○等人陷於錯誤，繼續繳交互助會款，迨至八十七年四月間，被告倒會
        停標，追問之下，始知受騙。
  〔四〕標息：八十七年四月一日以後即停標，標息十次〔首會無標息〕，每次平均
              為四二八六元，十次，計四二八六０元。
              計算式：4286元x10次=42860元。
              〔每月標息係依告訴人及被告查報資料計算，惟因有部分標息，會員
              及會首均無留存資料可供查考，乃取其每月平均數計算〕
  〔五〕詐得會款：
        編號一：〔應付會款220000元－標息42860 元＝詐得金額177140 元〕
        編號二：〔應付會款220000元－標息42860 元＝詐得金額177140 元〕
        編號三：〔應付會款220000元－標息42860 元＝詐得金額177140 元〕
        編號四：〔應付會款220000元－標息42860 元＝詐得金額177140 元〕
        編號五：〔應付會款220000元－標息42860 元＝詐得金額177140 元〕
        編號六：〔應付會款220000元－標息42860 元＝詐得金額177140 元〕
附表七：
 ┌──┬───────┬─────┬───────┬────┬──┐
 │編號│發    票    人│票載發票日│票          號│面    額│備註│
 │    │              │          │付    款    人│        │    │
 ├──┼───────┼─────┼───────┼────┼──┤
 │一  │智多星科技企業│八十七年九│0000000│六十萬元│    │
 │    │有限公司      │月二十三日│陽信商業銀行  │        │    │
 │    │負責人：癸○○│          │南京分行   │        │    │
 ├──┼───────┼─────┼───────┼────┼──┤
 │二  │智多星科技企業│八十七年九│0000000│六十萬元│    │
 │    │有限公司      │月三十日  │陽信商業銀行  │        │    │
 │    │負責人：癸○○│          │南京分行      │        │    │
 └──┴───────┴─────┴───────┴────┴──┘


司法院資訊處製作；財團法人民間司法改革基金會備份。
